臺灣高雄地方法院刑事判決　　　　　　　　　　　　九十三年度簡上字第一八二號
　　上　訴　人　臺灣高雄地方法院檢察署檢察官
　　上　訴　人　乙○○
　　（即被告）
　　上　訴　人　甲○○
　　（即被告）
　　右　一　人　尤中瑛
　　選任辯護人
右列上訴人等因妨害婚姻案件，不服臺灣高雄地方法院高雄簡易庭九十三年度簡字第
八０五號中華民國九十三年二月二十五日第一審刑事簡易判決（臺灣高雄地方法院檢
察署檢察官聲請簡易判決處刑案號：九十二年度偵字第一八八八一、二０四六七號）
，提起上訴，本院管轄之第二審合議庭判決如左：
    主  文
原判決關於乙○○之部分撤銷。
乙○○有配偶而與人通姦，處有期徒刑肆月，如易科罰金，以佰元折算壹日。
其餘上訴駁回。
    事  實
一、乙○○係戊○○之夫，為有配偶之人，甲○○亦明知乙○○為有配偶之人，乙○○、甲○○二人竟分別基於通姦、相姦之犯意，於民國九十二年九月十三日晚上
    之不詳時間，在高雄市新興區○○○路九十二號「三華飯店」六０三號房，發生
    性行為一次。嗣於同年月十四日凌晨零時四十分許，戊○○會同高雄市政府警察
    局新興分局中正三路派出所警員丙○○至「三華飯店」六０三號房當場查獲乙○○、甲○○共處一室，並扣得使用過之衛生紙一包，因而查悉上情。
二、案經戊○○訴由高雄市政府警察局新興分局報請臺灣高雄地方法院檢察署檢察官
    聲請簡易判決處刑。
    理  由
壹、程序部分：
一、按『宥恕』者，為意思表示之一種，需表意人內心確有原諒相對人之真意，並對
    相對人為外部之表意行為始足當之；次按告訴乃論之罪，對於共犯一人告訴或撤
    回告訴者，其效力及於其他共犯，刑事訴訟法第二百三十九條前段定有明文。本
    案告訴人戊○○於查獲當日在警詢中雖表示對其配偶即被告乙○○不提出告訴（
    見警卷九十二年九月十四日之偵訊筆錄），然告訴人其後又向警方表示：「因我
    本來是想我先生會回心轉意且顧及家庭所以原諒他不對其提出告訴，誰知他變本
    加厲回到家中竟挾怨報復對我施以暴力相向動粗以致我身上多起傷痕，所以我決
    定對我先生乙○○提出妨害家庭告訴」等語（見偵查卷九十三年九月十八日之偵
    訊筆錄），是告訴人原先為顧及家庭和諧而不對被告乙○○提出告訴，之後卻又
    提出告訴之行為，考其真意，其內心實未宥恕被告乙○○，應不得解釋其有宥恕
    之真意；再者，告訴人所為宥恕意思表示之相對人係被告乙○○，告訴人僅在警
    詢中向警方表示不對被告乙○○提出告訴，並未對被告乙○○為任何宥恕之意思
    表示，即不得解為告訴人有何宥恕之行為；且告訴人於九十二年九月十四日警詢
    即表示對被告甲○○提出告訴，依前述告訴不可分原則，其效力及於共犯即被告
    乙○○，是本案之告訴應屬合法，合先敘明。
二、次按，搜索經受搜索人出於自願性同意者，得不使用搜索票，但執行人員應出示
    證件，並將其同意之意旨記載於筆錄；第一百三十一條第一項、第二項之搜索（
    逕行搜索及緊急搜索）執行後未陳報該管法院或經法院撤銷者，審判時法院得宣
    告所扣得之物，不得做為證據，刑事訴訟法第一百三十一條之一及第一百三十一
    條第四項定有明文。蓋搜索為強制處分之一，所干預者為受搜索人之基本權，應
    受法律保留原則及比例原則之拘束，但基本權如經捨棄，法律亦無強加保護之必
    要，故受搜索人同意搜索，即屬基本權之捨棄，至同意搜索之要件，係受搜索人
    於搜索前為同意之意思表示，再由執行人員將同意之意旨記載於筆錄即可，並無
    明文規定受搜索人同意之形式及扣押筆錄作成之時間；又逕行搜索或緊急搜索所
    得之證據是否禁止使用，法院得依職權加以裁量，權衡個案情況如追訴機關違法
    之程度、被告涉嫌犯罪之程度綜合以觀，判斷被告個人利益與國家之追訴利益孰
    先孰後（見林鈺雄著，刑事訴訟法上冊，頁五一三）。查，本案係告訴人跟蹤被
    告二人至「三華飯店」後，向警方通報被告二人在飯店內為通姦及相姦行為，警
    方始會同告訴人至上開飯店房間內查獲被告二人，此據證人即當時會同告訴人到
    場之警員丙○○於本院審理時結證屬實（本院九十三年八月四日審判筆錄參照）
    ，依當時情形，警方應有明顯事實足信被告二人在上開飯店內為通姦、相姦之犯
    罪行為，若不於是時至上開飯店內搜索，證據恐有滅失之嫌，故有情況急迫之情
    形，警方自得逕行搜索被告二人所投宿之飯店房間；且本案搜索執行時間為九十
    二年九月十四日凌晨零時三十分至零時四十分，與查獲時間相符，被告甲○○並
    在扣押筆錄執行依據『依刑事訴訟法第一百三十一條之一經受搜索人出於自願性
    同意搜索』欄簽名捺印，亦無使用強制力之情形，而扣案之衛生紙團係告訴人發
    現後告知當時在現場之警員丙○○，被告二人亦有看見，此據告訴人戊○○及丙○○在本院審理中證述明確，復有高雄市政府警察局新興分局扣押筆錄及扣押物
    品目錄表各一紙在卷可稽。被告甲○○既在查獲當時同意搜索，本案又無使用強
    制力之情形，應認其確係出於自願性之同意，縱司法警察實施逕行搜索，本應於
    搜索實施後三日內陳報該管檢察署檢察官及法院，使法院就該搜索合法與否進行
    審查，本案搜索實施後並未於三日內陳報檢察官及法院，惟警方於搜索時已得被
    告甲○○之同意，並無違法搜索之情形，僅於搜索後未為陳報檢察官及法院審查
    ，且本案被告二人涉犯通姦、相姦罪之嫌疑重大，扣案之衛生紙又為判斷被告二
    人是否確有通姦、相姦之重要證據，考量本案被告權益受損之情形與避免國家追
    訴犯罪之困難，兩者衡量之下，應以國家追訴犯罪之利益為優先，是本案扣案之
    衛生紙並無證據使用禁止之情形，應認有證據能力。本案扣案之衛生紙並無證據
    使用禁止之情形，應認有證據能力。
貳、實體部分：
一、訊據上訴人即被告（下稱被告）被告乙○○、甲○○二人均矢口否認通姦、相姦
    之犯罪事實，被告乙○○辯稱：當日伊到高雄找被告甲○○，因有喝酒就先去睡
    覺，並未與被告甲○○發生性行為；被告甲○○辯稱：伊從無性行為之經驗，當
    日其係因喝酒無法開車回家，就先在飯店房間休息，並未與被告乙○○發生性行
    為，各云云。
二、惟查：
  (一)右揭事實，迭據告訴人戊○○於警、偵訊及本院審理時指訴綦詳，並有使用過之
    衛生紙一包扣案及現場照片四幀附卷足稽。而扣案之衛生紙經送請法務部調查局
    鑑定，認：「送驗之衛生紙十五團經ＳＭ試劑精斑反應檢驗法測試，其中部分衛
    生紙團呈陽性反應，檢出男性ＤＮＡ型別，並未發現含女性ＤＮＡ型別，經計算
    衛生紙團ＤＮＡ與乙○○唾液濾紙ＤＮＡ型別重複率為三點一四乘以十的負十一
    次方，該衛生紙團上之男性ＤＮＡ可能來自乙○○」等情，有法務部調查局九十
    三年六月十三日調科肆字第０九三００二二八六九０號鑑定通知書附卷可參。
  (二)被告二人辯稱扣案之衛生紙團並非警方當場扣押，而係被告二人到了警局五分鐘
之後始由證人戊○○拿到警局，該衛生紙團與在飯店房間內發現之衛生紙團可能
    非屬同一，並無證明力云云。惟被告乙○○與其配偶即證人戊○○於本案發生前
    至少有二十幾天未發生過性行為，此據被告乙○○自陳及證人戊○○於本院審理
    時結證明確，被告乙○○與證人戊○○既於本案發生前之二十幾天未曾發生性行
    為，證人戊○○應無從自他處取得含有被告乙○○精液之衛生紙，故扣案之衛生
    紙團縱由證人戊○○拿到警局，參以扣押物品目錄表上確有記載使用過之衛生紙
    一包，有高雄市政府警察局新興分局扣押物品目錄表一紙附卷可稽，仍可認係在
    飯店房間內搜索而得，得證明其上含有乙○○精液之事實。
  (三)被告甲○○辯稱其從未有過性經驗，亦無與被告乙○○發生性行為，經本院向高
    雄市立聯合醫院函詢及依職權請財團法人長庚紀念醫院高雄分院鑑定被告甲○○
    之處女膜是否完整或經過修補手術之結果，其處女膜於三點鐘及九點鐘方向有輕
    微裂傷，雖未有明顯可見之裂傷，但女性經性行為之後不一定會造成處女膜裂傷
    ，因此兩者間未有必然之因果關係，且處女膜經修補後無可見痕跡，因此難以判
    斷是否有經修補手術，此有高雄市立聯合醫院中華民國九十三年四月十四日高市
    聯醫病字第０九三０００二三八五號函、財團法人長庚紀念醫院高雄分院中華民
    國九十三年五月十日（九三）長庚院高字第三四一七八四號函及該院中華民國九
    十三年五月三十一日（九三）長庚院高字第三五二九六八號函在卷可佐，故被告
    甲○○僅以其處女膜無明顯裂傷而謂其未與被告乙○○發生性行為之詞置辯，尚
    有推究之餘地。
  (四)又，證人戊○○會同警方到達上開飯店房間時，被告二人在睡覺，身上僅著上衣
    及內褲，此經證人戊○○及丙○○於本院審理中證述確實，並有現場照片四幀附
    卷可考。就常情而言，扣案之衛生紙上留有被告乙○○之精液，雖無女性ＤＮＡ
    型別，然性交行為不以男女性器官接合為必要，參以當時時間為凌晨，被告二人
    並非夫妻，而在飯店房間內衣著不整，如為一般朋友，應不至為如此裝束，應認
    其有通姦、相姦之行為。
  (五)綜上所述，被告二人所辯，均不足採，本案事證明確，被告二人犯行，均堪予認
    定。
三、核被告乙○○所為，係犯刑法第二百三十九條前段之有配偶而與人通姦罪；被告
    甲○○所為係犯同條後段之與有配偶之人相姦罪。
四、原審就被告乙○○部分予以論罪科刑，原非無見，惟被告乙○○於本案發生後之
    九十二年九月十四日晚上七時許，在臺中市○區○○路一段一五零巷九號，毆打
    證人戊○○，致戊○○受有臉部紅色傷痕、上鼻翼瘀青血腫、左上臂紅色傷痕、
    左前臂紅色傷痕、左上唇瘀青血腫、右膝蓋瘀青血腫及右小腿紅色傷痕之傷害，
    並經戊○○聲請民事保護令等情，業據證人戊○○於本院審理時證述明確，復有
    臺灣臺中地方法院九十二年度家護字第八八二號民事通常保護令一份附卷可佐，
    檢察官循告訴人之聲請上訴意旨指原判決未及審酌上述情節，以此指摘原判決不
    當，為有理由，應予撤銷改判。被告乙○○上訴意旨否認犯罪，雖無理由，惟原
    判決此部分既有上開可議之處，自屬無可維持，仍應由本院將原判決此部分予以
    撤銷改判。爰審酌被告乙○○威違背夫妻間貞操義務與他人通姦，犯後猶狡辯犯
    行，不知悔改，且其職業為監所管理員，係依法令從事於公務之人員，應知傷害
    他人之身體為違法，竟於遭告訴人揭發其通姦犯行後，毆打其配偶戊○○成傷，
    其動機、犯罪手段、品行及犯後態度不佳等一切情狀，量處如主文所示之刑，並
    諭知易科罰金之折算標準。
五、原審就被告甲○○部分，以其罪證明確，因而適用刑法第二百三十九條、第四十
    一條第一項前段，罰金罰鍰提高標準條例第二條，並審酌被告甲○○之素行狀況
    、犯罪動機、手段、所生危害及犯後否認犯行等一切情狀，量處有期徒刑二月，
    並諭知如易科罰金以三百元折算一日。經核原判決認事用法並無不合，量刑亦屬
    適度。被告甲○○上訴意旨，仍執陳詞，否認犯罪，上訴人即檢察官循告訴人請
    求所提上訴意旨以原審量刑過輕，分別指摘原判決不當，均為無理由，應予駁回
    。
據上論斷，應依刑事訴訟法第四百五十五條之一第一項、第三項、第三百六十八條、
第三百六十九條第一項前段、第三百六十四條、第二百九十九條第一項前段，刑法第
二百三十九條、第四十一條第一項前段，罰金罰鍰提高標準條例第二條，判決如主文
。
本案經檢察官丁○○到庭執行職務。
中      華      民      國      九十三    年      八      月    十八    日
                                臺灣高雄地方法院刑事第五庭
                                    審判長法  官  李政庭
                                          法  官  蘇雅慧
                                          法  官  何秀燕
右正本證明與原本無異。
不得上訴。
                            書記官  顏平國
中    華    民    國      九十三      年      八      月      十八      日
